臺灣高等法院花蓮分院刑事裁定　　　　 110年度毒抗字第87號
抗　告　人
即　被　告　羅芳誠　
上列抗告人因違反毒品危害防制條例案件，經檢察官聲請觀察勒
戒，不服臺灣臺東地方法院中華民國110年9月28日110年度毒聲字
第243號裁定（聲請案號：臺灣臺東地方檢察署110年度毒偵字第
454號、110年度聲觀字第199號），提起抗告，本院裁定如下：
    主  文
抗告駁回。
    理  由
一、本件抗告意旨略以：抗告人即被告羅芳誠為家庭經濟支柱，
    胥賴其打工賺錢養家，家中有就讀高中之兩子、就讀小學之
    女兒及年僅2歲之幼子需扶養，而配偶目前僅能在家中照顧2
    歲幼子，請准抗告人戒癮治療，給予改過自新之機會等語。
二、按犯毒品危害防制條例第10條之罪者，檢察官應聲請法院裁
    定，令被告入勒戒處所觀察、勒戒，其期間不得逾2月；依前
    項規定為觀察、勒戒或強制戒治執行完畢釋放後，3年後再犯
    第10條之罪者，適用前2項之規定，毒品危害防制條例第20條
    第1項、第3項分別定有明文。而上開所謂「3年後再犯」，只
    要本次再犯（不論修正施行前、後）距最近1次觀察、勒戒或
    強制戒治執行完畢釋放，已逾3年者，即該當之，不因其間有
    無犯第10條之罪經起訴、判刑或執行而受影響（最高法院刑
    事大法庭109年度台上大字第3826號裁定意旨參照）。次按，
    犯毒品危害防制條例第10條之罪者，檢察官應聲請法院裁定
    ，令被告入勒戒處所觀察、勒戒，其期間不得逾2月。觀察、
    勒戒後，檢察官依據勒戒處所之陳報，認受觀察、勒戒人無
    繼續施用毒品傾向者，應即釋放，並為不起訴之處分；認受
    觀察、勒戒人有繼續施用毒品傾向者，檢察官應聲請法院裁
    定令入戒治處所強制戒治，其期間為6個月以上，至無繼續強
    制戒治之必要為止。但最長不得逾1年。依前項規定為觀察、
    勒戒或強制戒治執行完畢釋放後，3年後再犯第10條之罪者，
    適用前2項之規定，修正後毒品危害防制條例第20條第1項、
    第2項前段、第3項分別定有明文。又毒品危害防制條例第20
    條第1項規定之觀察、勒戒處分，並非對於施用毒品犯罪者之
    懲處，而係針對受處分人將來之危險所為預防、矯正措施之
    保安處分，目的係為斷絕施用毒品者之身癮及心癮，並屬強
    制規定，凡犯毒品危害防制條例第10條之罪者，經檢察官聲
    請，法院僅得依法裁定受處分人令入勒戒處所觀察、勒戒，
    並無自由裁量之餘地。除檢察官審酌個案情形，依同條例第
    24條第1項為附命完成戒癮治療之緩起訴處分，可排除適用觀
    察、勒戒之程序外，凡經檢察官聲請，法院僅得依法裁定令
    入勒戒處所觀察、勒戒。
三、經查：
  ㈠本件抗告人基於施用第二級毒品甲基安非他命之犯意，於民
    國110年4月5日晚間某時，在臺中市太平區某處，以將甲基安
    非他命置於吸管內吸食之方式，施用甲基安非他命1次，嗣
    於同年月7日晚間9時50分許為警盤查，經其同意採集尿液送
    驗，檢驗結果呈安非他命、甲基安非他命陽性反應而查悉上
    情。抗告人就上開犯罪事實坦承不諱（見臺灣臺東地方檢察
    署110年度毒偵字第454號卷110年9月1日訊問筆錄第2頁），
    且其於110年4月7日晚間10時許為警採集尿液送驗之結果，
    係呈安非他命、甲基安非他命陽性反應，此有勘察採證同意
    書、臺灣檢驗科技股份有限公司濫用藥物實驗室110年4月26
    日檢驗報告（檢體編號：OOOOOOOO號）、桃園市政府警察局
    楊梅分局真實姓名與尿液、毒品編號對照表及桃園市政府警
    察局楊梅分局查獲毒品危害防制條例毒品初步鑑驗報告單各
    1份附卷可查（見臺灣桃園地方檢察署110年度毒偵字第5376
    號卷第31頁、第37至43頁），堪認抗告人確有於上開時、地
    施用第二級毒品甲基安非他命之犯行。又抗告人前無因施用
    毒品經法院裁定觀察、勒戒或強制戒治之前案紀錄，有臺灣
    高等法院被告前案紀錄表在卷可憑（見本院卷第19頁至第22
    頁），故本件檢察官斟酌個案具體情節，依毒品危害防制條
    例第20條第1項之規定，向法院聲請觀察、勒戒之處遇措施
    ，即難謂有裁量逾越、裁量濫用、裁量怠惰或違反比例原則
    之明顯違失。原審因檢察官之聲請，依據現行法律規定，而
    為適法之裁定，自屬正當。
  ㈡抗告人於抗告意旨中雖稱其為家中經濟支柱，尚需扶養配偶
    及4名未成年子女，請求准予抗告人戒癮治療云云。然毒品
    危害防制條例中關於觀察、勒戒之規定，乃係導入一療程觀
    念，針對受處分人將來之危險所為預防、矯治措施之保安處
    分，目的係在戒除受處分人施用毒品身癮及心癮之措施，以
    達教化與治療之目的，其立法意旨在幫助施用毒品者戒毒，
    非屬懲戒行為人之性質，核與刑罰執行之目的不同，且此為
    法律之強制規定，除有毒品危害防制條例第21條第1項規定
    犯同條例第10條之罪者，於犯罪未發覺前，自動向衛生福利
    部指定之醫療機構請求治療，醫療機構免將請求治療者送法
    院或檢察機關，以及同條例第24條第1項規定檢察官先依刑
    事訴訟法第253條之1第1項、第253條之2之規定，為附命完
    成戒癮治療之緩起訴處分，或於少年法院（或地方法院少年
    法庭）認以依少年事件處理法程序處理為適當時，不適用第
    20條第1項之程序外，凡違反同條例第10條之規定者，檢察
    官即應依同條例第20條第1項規定，向法院提出聲請裁定令
    入勒戒處所觀察、勒戒，檢察官所為之聲請，倘無違背法令
    或明顯錯誤及裁量權之行使並無明顯瑕疵，法院亦僅得裁定
    令入勒戒處所執行觀察、勒戒。是本案檢察官審酌後未對抗
    告人為附命完成戒癮治療之緩起訴處分，而係聲請法院裁定
    觀察、勒戒，核屬其職權之行使，原裁定自僅得於檢察官聲
    請觀察、勒戒有理由時依法為准許之裁定，於法尚無裁定命
    附戒癮治療替代觀察、勒戒之權限。又觀察、勒戒處分之目
    的，係為矯正行為人反社會性格，而採用徹底隔絕毒品、專
    業諮商輔導或必要醫療支援等方法，協助其戒斷施用毒品之
    身癮及心癮。而為達上述目的，不得已於一定期間限制或拘
    束行為人之人身自由，既為法之所許，當無因個人工作或家
    庭等因素而免予執行之理。本件抗告人既有前揭施用毒品之
    行為，自有予以矯治並預防其將來繼續施用之必要性，至於
    抗告人為警查獲後是否坦承犯行、有無正當工作、以及是否
    須負擔家庭經濟等因素，均核與毒品危害防制條例第20條第
    1項、第3項裁定令入勒戒處所觀察、勒戒之要件無涉，亦非
    法定免除送觀察、勒戒之事由，不足採為解免其依法應受之
    觀察、勒戒處分，而撤銷原裁定之正當理由，故抗告意旨請
    求本院撤銷原裁定，改依緩起訴處分命附戒癮治療替代觀察
    、勒戒云云，並無理由。
四、綜上所述，原裁定以抗告人確有施用第二級毒品之事實，且
    抗告人前無因施用毒品經法院裁定觀察、勒戒或強制戒治，
    因認檢察官之聲請為正當，依毒品危害防制條例第20條第1項
    、第3項規定，裁定令抗告人入勒戒處所觀察、勒戒，經核其
    認事用法均無不合，抗告人以前詞提起本件抗告，並無理由
    ，應予駁回。
據上論斷，應依刑事訴訟法第412條，裁定如主文。
中    華    民    國   110    年    10    月    21    日
                 刑事庭審判長 法  官  張宏節
                              法  官  林恒祺
                              法  官  張健河
以上正本證明與原本無異。
本件不得再抗告。
中    華    民    國   110    年    10    月    22    日           
                              書記官  鄧瑞雲